臺灣高等法院民事判決  
109年度上易字第1397號
上  訴  人  郭昆泰  
被 上訴 人  林妤彤  

            富裕傳承管理顧問股份有限公司

法定代理人  盧集義  
訴訟代理人  王華瑞  
            楊建源  
上列當事人間請求損害賠償等事件，上訴人對於中華民國109年1
1月4日臺灣新北地方法院第一審判決（108年度訴字第3398號）
提起上訴，本院於110年7月27日言詞辯論終結，判決如下：
    主  文
原判決關於駁回上訴人後開第二項之訴部分，及訴訟費用之裁判
均廢棄。
被上訴人應連帶給付上訴人新臺幣玖萬零陸佰零伍元，及自民國
一○八年十二月二十四日起，至清償日止，按年息百分之五計算
之利息。
其餘上訴駁回。
第一、二審訴訟費用，由被上訴人連帶負擔百分之三十，餘由上
訴人負擔。
    事實及理由
一、上訴人主張：伊於民國108年6月19日與被上訴人富裕傳承管
    理顧問股份有限公司（下稱富裕公司）簽立房屋租賃管理委
    託契約書（下稱系爭契約），將所有門牌新北市○○區○○○路0
    段00巷00號6樓之2房屋（下稱系爭房屋）委由富裕公司代為
    管理、出租、檢修等事宜。嗣伊依照富裕公司承辦人員即被
    上訴人林妤彤（下與富裕公司合稱被上訴人）之建議，在系
    爭房屋安裝冷氣，惟林妤彤於安裝冷氣前並無整體評估規劃
    ，導致拆裝冷氣時（下稱系爭工程）發生窗框周遭牆壁滲漏
    水(下稱系爭滲漏水)，致伊受有新臺幣(下同)29萬7,929元
    損害（漏水及冷氣拆裝等費用12萬1,800元及租金損失17萬6
    ,129元）。爰依民法第184條第1項、第188條第1項前段、租
    賃住宅市場發展及管理條例第31條第2項之規定，擇一求為
    命被上訴人連帶如數給付及加計自起訴狀繕本送達翌日起算
    法定遲延利息之判決（原審為上訴人敗訴之判決，上訴人不
    服提起上訴）。上訴聲明：㈠原判決廢棄。㈡被上訴人應連帶
    給付29萬7,929元，及自起訴狀繕本送達翌日起至清償日止
    ，按年息5%計算之利息。
二、被上訴人則均聲明：上訴駁回，並分別答辯如下：
  ㈠富裕公司抗辯：系爭契約第1條第4項、第2條第1項、第3條第
    2項約定：上訴人委任伊管理及出租系爭房屋等事宜，性質
    上為委任契約。伊於108年7月1日向上訴人通報系爭工程，
    經上訴人同意後施作，依代理之法律關係，系爭工程如有損
    及系爭房屋或債務不履行情事，應由系爭工程承攬人負責。
    上訴人所舉證據僅能證明發生系爭滲漏水，非必為系爭工程
    所致，應係上訴人要求拆卸已裝妥冷氣所致。況壁癌需長期
    因漏水或溼度等多重原因累積而形成，顯與系爭工程無關。
    又上訴人提出抓漏工程估價單所列「抓漏工程」及「油漆工
    程」部分，亦與系爭工程不具關聯性。此外，富裕公司未保
    證必能出租，且系爭契約已於108年9月16日終止，則上訴人
    請求租金損失，自乏所據等語。
  ㈡林妤彤抗辯：富裕公司係派遣訴外人林軒毅管理系爭房屋，
    伊僅幫忙協助處理系爭工程。伊與林軒毅於108年6月15日至
    系爭房屋檢視屋況時，因衣櫥遮擋而無法看出系爭滲漏水。
    又系爭房屋有2間房間無冷氣，始建議上訴人安裝，以利出
    租，嗣上訴人自行聯繫林軒毅安裝4台冷氣，並於同年7月4
    日施作完畢，同年月6日要求更換其所要之冷氣機型，伊乃
    於同年月9日回報訴外人即時任富裕公司副總經理陳嫚嬪，
    前往系爭房屋勘查，未見冷氣窗框有滲漏水。至原有冷氣窗
    框下方水漬，非系爭工程所致，且冷氣管線僅從冷氣窗框出
    入，未破壞牆面，可見系爭房屋本有滲漏水情事等語。
三、查上訴人與租賃住宅服務業之富裕公司於108年6月19日簽立
    系爭契約，由上訴人將其所有系爭房屋委託富裕公司代為管
    理及出租（即富裕公司代理房東），期間自108年7月1日至1
    09年6月30日；富裕公司員工林妤彤曾協助處理系爭工程，
    為兩造所不爭執（見本院卷102頁），且有系爭契約書、林
    妤彤名片、富裕公司之公司變更登記表在卷可稽（見原審10
    8年度重簡字第1894號卷〈下稱簡字卷〉91至103頁、原審卷25
    、29至32頁）。上訴人主張因被上訴人之受僱人林妤彤之過
    失，致生系爭滲漏水，伊自得請求被上訴人連帶賠償所受損
    害29萬7,929元等語，為被上訴人所否認，並以前揭情詞置
    辯。經本院於109年12月30日與兩造整理並協議簡化之爭點
    為（見本院卷103頁）：
　㈠系爭滲漏水是否為系爭工程所致？
　㈡上訴人得否請求被上訴人連帶賠償漏水及冷氣拆裝等費用12
    萬1,800元及租金損失17萬6,129元？
四、茲論述如下：　
　㈠按租賃住宅服務業因其受僱人執行業務之故意或過失致租賃
    住宅服務當事人受損害者，該租賃住宅服務業應與其受僱人
    負連帶賠償責任。租賃住宅市場發展及管理條例第31條第2
    項定有明文。上訴人與租賃住宅服務業之富裕公司簽立系爭
    契約，依系爭契約第1條第4款約定：富裕公司代理上訴人檢
    修系爭房屋設備及其附屬設施、代購家俱電（見簡字卷92頁
    ），則林妤彤倘未按富裕公司之「檢修服務代購家俱電」正
    常流程進行代購系爭房屋冷氣而造成系爭滲漏水，自應與富
    裕公司負連帶賠償責任。經查：
　　⒈上訴人主張因系爭工程造成滲漏水，業據其提出照片及錄
      影光碟為證（見簡字卷28至34、117頁），且本件經送請
      社團法人臺灣防水工程技術協進會鑑定結果，系爭滲漏水
      確為冷氣安裝不當所致，有該會110年5月3日台防（110）
      工協會字第256號函附鑑定報告書在卷可佐（見本院卷245
      頁及外置報告書）。
　　⒉上訴人與富裕公司簽訂系爭契約時，已確認系爭房屋無狀
      況，有標的物現況說明書附卷可考（見原審卷225頁），
      且林妤彤向上訴人自陳：「郭先生（即上訴人）您好，真
      的很抱歉，今天早上我將協助您安裝冷氣的現況已向公司
      坦承我的自以為是、逞強與傲慢，因我個人好意為您聯繫
      廠商洽談，不符合公司作業程序與服務範疇，故已先記我
      一支大過。……」（見簡字卷82頁之上訴人與林妤彤於108
      年7月9日之通訊軟體對話內容）；富裕公司副總經理陳嫚
      嬪陳稱：「那就方便行事，然後…她（指林妤彤）就是因
      為機器便宜然後就趕快幫你裝一裝…然後就結束」（見原
      審卷281頁），足見林妤彤未依正常流程代購冷氣，選任
      系爭工程廠商確有過失，自不能以系爭工程已逾2,000元
      ，而依系爭契約第1條第6項約定已徵得上訴人同意採購，
      即得免除被上訴人依民法第537條、第538條規定應負之善
      良管理人注意義務。從而，上訴人請求被上訴人連帶賠償
      其損害，自屬有據。系爭滲漏水確為冷氣安裝不當所致，
      已如前述，則被上訴人抗辯系爭滲漏水，非必為系爭工程
      所致，而係上訴人要求拆卸已裝妥冷氣所致；富裕公司僅
      受委任管理及出租系爭房屋，系爭工程如有損及系爭房屋
      或債務不履行情事，應由系爭工程承攬人對上訴人負責云
      云，洵無可採。
  ㈡次按民法第216條規定，損害賠償，除法律另有規定或契約另
    有訂定外，應以填補債權人所受損害及所失利益為限。依通
    常情形，或依已定之計劃、設備或其他特別情事，可得預期
    之利益，視為所失利益。所謂所受損害，即現存財產因損害
    事實之發生而告減少，屬於積極損害；所謂所失利益，即新
    財產之取得，因損害事實之發生而受妨害，屬於消極損害。
    此所稱之「所失利益」，固非以現實有此具體利益為限，或
    僅有取得利益之希望或可能為已足；然依通常情形，或依已
    定之計劃、設備或其他特別情事，有客觀之確定性時，始得
    稱之（最高法院99年度台上字第1206號判決意旨參照）。上
    訴人自承所提抓漏工程估價單（見簡字卷72頁）未含抓漏後
    牆壁整平及批土油漆等工項（見本院卷271頁），則依上揭
    鑑定書所載合理抓漏費用為4萬元（見前揭鑑定書8至9頁）
    。系爭滲漏水究為何原因造成，應經專業人士始得確認原因
    ，故前揭抓漏費用4萬元自屬上訴人所受損害範圍，被上訴
    人抗辯此部分與系爭工程所致損害無關云云，尚無可採。又
    系爭房屋廁所、客廳及餐廳上方天花板，並無漏水狀況（見
    前揭鑑定書9頁），上訴人所提修復費用估價單部分（見簡
    字卷73至74頁），不在應修復範圍，合理修復費用應為5萬0
    ,605元（見前揭鑑定報告書47至53頁）。依系爭契約約定，
    富裕公司並未保證必然得以出租系爭房屋，且兩造不爭執於
    108年9月16日終止系爭契約，上訴人主張因系爭滲漏水，致
    系爭房屋無法順利出租，且被上訴人未依其員工鄭筑方允諾
    於同年10月23日調解後一週內返還系爭房屋鑰匙，致伊無法
    出租受有租金損失17萬6,129元云云，固提出錄音譯文為憑
    （見本院卷125至144頁），然觀諸該譯文內容，鄭筑方僅表
    示收到公文後會適當處理，難認上訴人因此無法出租而受有
    損害。從而，上訴人依首揭規定，請求被上訴人連帶賠償9
    萬0,605元（40,000＋50,605＝90,605）本息，即屬有據；逾
    此範圍之請求，則無理由。又上訴人依首揭規定而為上開請
    求，既有理由，則其併依民法第184條第1項、第188條第1項
    前段而為同一請求部分，即無再予論述之必要，附此敘明。
    　　
五、綜上所述，上訴人依租賃住宅市場發展及管理條例第31條第
    2項之規定，請求被上訴人連帶給付9萬0,605元，及自起訴
    狀繕本送達之翌日即108年12月24日（見原審卷33、35頁之
    送達證書）起，至清償日止，按年息百分之5計算之利息部
    分，為有理由，應予准許；逾此部分之請求，為無理由，不
    應准許。原審就上開應准許部分，為上訴人敗訴之判決，尚
    有未洽，上訴論旨指摘原判決此部分不當，求予廢棄改判，
    為有理由，爰由本院廢棄改判如主文第2項所示。至於上訴
    人之請求不應准許部分，原審為上訴人敗訴之判決，經核並
    無不合，上訴意旨指摘原判決此部分不當，求予廢棄改判，
    為無理由，應駁回此部分之上訴。
六、本件事證已臻明確，至於兩造其餘攻擊防禦方法及所提證據
    ，經本院斟酌後，認為均不足以影響本判決之結果，而無逐
    一論駁之必要，併此敘明。
七、據上論結，本件上訴為一部有理由、一部無理由，爰判決如
    主文。
中　　華　　民　　國　　110 　年　　8 　　月　　10　　日
                  民事第七庭 
                        審判長法  官  李昆霖
                              法  官  林翠華
                              法  官  王育珍
正本係照原本作成。
不得上訴。
中　　華　　民　　國　　110 　年　　8 　　月　　10　　日
　　　　　　　　　　　　　    書記官  賴以真